臺灣高等法院臺中分院刑事判決
110年度上易字第507號
上  訴  人  
即  被  告  游宇程


上列上訴人因毀棄損壞案件，不服臺灣彰化地方法院110年度易
字第80號中華民國110年4月15日第一審判決（起訴案號：臺灣地
方檢察署109年度偵字第1129號），提起上訴，本院判決如下：
    主  文
上訴駁回。
    事  實
一、游宇程家人因與陳天祐有債務糾紛，游宇程因此心生不滿，
    竟基於毀損、恐嚇之犯意，先於民國108年8月9日晚間乘坐
    由不詳之人（卷內尚無證據證明與被告有犯意聯絡）駕駛之
    車號000-0000號自小客車（下稱上開車輛，登記人為游宇程
    母親）至陳鐵城與陳天祐父子同住之彰化縣花壇鄉花壇村某
    處（下稱上址，事發時陳天祐住在外地）附近，游宇程自副
    駕駛座下車後步行，於同日晚間23時6分許抵達上址騎樓，
    以紅色噴漆於上址鐵捲門、擺放於上址騎樓之機車及櫃子，
    使上址鐵捲門外觀、機車外觀、櫃子外觀喪失美觀效用，足
    以生損害於陳鐵城，並在鐵捲門上以紅色噴漆噴上恫嚇文字
    「陳天祐死全家詐欺」，以此隱含可能加害身體、生命寓意
    之行為，使陳鐵城、陳天祐心生畏懼，致生危害於安全；游
    宇程承前毀損之接續犯意，於108年8月20日晚間騎乘車號00
    0-000號機車（下稱上開機車，登記人為游宇程之妻）抵達
    上址附近，下車後步行，於同日晚間23時55分許抵達上址騎
    樓，持黑色噴漆於上址鐵捲門、擺放於上址騎樓之冰箱及櫃
    子，使上址鐵捲門、櫃子、冰箱外觀喪失美觀效用，足以生
    損害於陳鐵城。
二、案經陳鐵城訴由彰化縣警察局彰化分局報告臺灣彰化地方檢
    察署檢察官偵查起訴。
    理  由
壹、證據能力方面
　　被告以外之人於審判外之陳述，雖不符刑事訴訟法第159條
    之1至第159條之4之規定，而經當事人於審判程序同意作為
    證據，法院審酌該言詞陳述或書面陳述作成時之情況，認為
    適當者，亦得為證據；當事人、代理人或辯護人於法院調查
    證據時，知有同法第159條第1項不得為證據之情形，而未於
    言詞辯論終結前聲明異議者，視為有前項之同意，刑事訴訟
    法第159條之5定有明文，而該條規定之立法意旨，在於確認
    當事人對於傳聞證據有處分權，得放棄反對詰問權，同意或
    擬制同意傳聞證據可作為證據，屬於證據傳聞性之解除行為
    ，如法院認為適當，不論該傳聞證據是否具備刑事訴訟法第
    159條之1至第159條之4所定情形，均容許作為證據，不以未
    具備刑事訴訟法第159條之1至第159條之4所定情形為前提（
    最高法院104年度第3次刑事庭會議決議參照）。本判決認定
    事實所引用之供述證據（含文書證據），檢察官、被告於本
    院準備程序時，均不爭執其證據能力，本院審酌各該證據作
    成時之情況，並無違法不當或證明力明顯過低之瑕疵，認以
    之作為證據應屬適當，是依刑事訴訟法第159條之5規定，均
    有證據能力。
貳、實體方面
一、被告游宇程經本院合法傳喚，無正當理由未於審判期日到庭
    ，惟其於本院準備程序及原審審理時對於上開犯罪事實坦承
    不諱，僅於本院準備程序時辯稱：是蔡雅瑜指使其犯案的云
    云。然查：上開犯罪事實，業據被告坦承不諱，核與證人即
    告訴人陳鐵城、證人蔡雅瑜、黃實於警詢中及證人陳天祐於
    警詢、偵訊時所證述之情節相符（見警卷第10至19頁、第23
    至31頁；偵卷第29至31頁），並有員警職務報告1份、現場
    照片5張、車號000-000號機車行進路線圖1張、監視器錄影
    擷取照片共23張、0000-000000號行動電話通聯調閱查詢單
    及通聯基地台資料、車號000-000號機車詳細資料報表及車
    行記錄匯出文字資料、車號000-0000號車輛詳細資料報表及
    車行記錄匯出文字資料、蕭弘智診所診斷證明書、彰化基督
    教醫院入院通知單、急診病歷、臺灣高等檢察署臺中分署10
    9年度上議字第991號處分書、GOOGLE地圖列印各1份在卷可
    稽（見警卷第1至2頁、第32至61頁；偵卷第44至54頁；原審
    卷第23頁）。至蔡雅瑜是否有指使被告犯案？基於不告不理
    原則，蔡雅瑜尚非本院審判之被告，本院就此不予審究，附
    此敘明。是被告之任意性自白核與事實相符，事證明確，其
    犯行堪以認定。
二、論罪科刑
　㈠被告於行為後，刑法第305條、第354條業於108年12月25日修
    正公布，並自同年月27日施行，然該次修正僅係將罰金數額
    調整換算後予以明定，與修正前之罰金刑，依刑法施行法第
    1條之1第2項前段規定提高後之刑度，並無差異，是就被告
    所涉本案犯行之上開法定刑度並未修正，且實質上並無法律
    效果及行為可罰性範圍之變更，自無新舊法比較之問題。
　㈡按刑法第354 條之毀損罪，以使所毀損之物失其全部或一部
    之效用為構成要件。所謂「毀棄」，係根本毀滅物之存在。
    所謂「損壞」，乃指物品之全部或一部因其損壞致喪失效用
    。至所謂「致令不堪用」，則係指毀棄、損壞以外，雖未毀
    損原物，然足使他人之物喪失特定目的之效用者而言。而依
    一般社會通念，鐵捲門、機車、櫃子及冰箱之外觀是否清潔
    美觀，亦為是否堪用之要素之一，如於其上噴漆，勢必需要
    重新烤漆或油漆始能使用，縱令事後可恢復該物品之特定效
    用，但因通常須花費相當之時間或金錢，對於他人之財產法
    益仍構成侵害，自仍該當「致令不堪用」。查被告在上開房
    屋鐵捲門、機車、櫃子及冰箱使用紅色或黑色油漆潑灑、噴
    寫字句之上開行為，使上開物品之外觀形貌增添與原物整體
    設計、美觀發生不相襯之污損痕跡，已減損該物之用益價值
    ，並失去整體美觀功能之效用，確已達不堪使用之程度，告
    訴人之財產法益自受有損害。是核被告所為，係犯刑法第35
    4 條之致令他人物品不堪用罪、同法第305 條之恐嚇危害安
    全罪。
　㈢數行為於同時地或密切接近之時地實施，侵害同一之法益，
    各行為之獨立性極為薄弱，依一般社會健全觀念，在時間差
    距上，難以強行分開，在刑法評價上，以視為數個舉動之接
    續施行，合為包括之一行為予以評價，較為合理，即屬接續
    犯，為包括一罪（最高法院86年台上字第3295號判例參照）
    。查被告因陳天祐與其家人有債務糾紛，及其餘恐嚇等司法
    案件糾紛，故對陳天祐心生不滿，始接續於108年8月9日、
    同年月20日先後持紅色噴漆及黑色噴漆至上址房屋之鐵捲門
    、停放於該址騎樓之機車、櫃子、冰箱噴寫字句或任意噴畫
    之行為，均係於密切接近之時間及相同地點實施，手法類似
    ，顯係基於單一之決意接續進行，侵害同一之法益，各行為
    之獨立性極為薄弱，依一般社會健全觀念，在時間差距上，
    難以強行分開，在刑法評價上，應視為數個舉動之接續施行
    ，論以接續犯之一罪。
　㈣刑法上一行為而觸犯數罪名之想像競合犯，其存在之目的，
    在於避免對於同一不法要素過度評價，則自然意義之數行為
    ，得否評價為法律概念之一行為，應就客觀構成要件行為之
    重合情形、主觀意思活動之內容、所侵害之法益與行為間之
    關聯性等要素，視個案情節依社會通念加以判斷。如具有行
    為局部之同一性，或其行為著手實行階段無從區隔者，得認
    與一行為觸犯數罪名之要件相侔，而依想像競合犯論擬。查
    被告在上址房屋利用紅色及黑色噴漆潑灑、噴寫字句之行為
    ，均屬在同一犯罪決意及預定計畫下所為階段行為，因果歷
    程並未中斷，應僅認係一個犯罪行為。是被告係以一行為觸
    犯致令他人物品不堪用及恐嚇危害安全等罪名，為想像競合
    犯，應依刑法第55條規定，從一重之致令他人物品不堪用罪
    處斷。
三、原審認被告罪證明確，適用刑法第354 條、第305 條、第55
    條、第41條第1 項前段、刑法施行法第1 條之1 第1 項等規
    定，以行為人之責任為基礎，審酌被告不思以理性方式解決
    與告訴人之子陳天祐間之債務糾紛，任意在上址房屋鐵捲門
    、機車、櫃子及冰箱以紅色噴漆及黑色噴漆潑灑、噴寫上開
    字句，致告訴人受有財產損害，並致被害人及告訴人心生畏
    懼，手段實屬可議，且尚未對告訴人賠償損害，及對於致令
    他人物品不堪用及恐嚇犯行部分坦白承認之犯後態度，復參
    酌被告犯罪之動機、手段、目的、本案行為之實行、參與情
    節及告訴人關於本案之意見，兼衡被告自述高中畢業學歷之
    智識程度、職業為打零工、日薪約新臺幣（下同）1500元，
    月收入約2 萬多元，已婚、分居，一子一女，分別為7歲、5
    歲，小孩目前安置中，不需要扶養等家庭生活情形（見原審
    卷第68至69頁），暨被告之健康狀況，有衛生福利部彰化醫
    院110年2月19日彰醫行字第1101000081號函文檢附之病歷影
    本1 份存卷可參（見原審卷第37至49頁）等一切情狀，量處
    拘役59日，並諭知如易科罰金以新臺幣1千元折算1日之標準
    。復說明被告所使用供以潑灑、噴寫紅色及黑色噴漆之工具
    ，並未扣案，現已不知去向，且因取得容易，復非違禁物，
    難認宣告剝奪該物之所有可達有效預防並遏止犯罪之目的（
    刑法第38條立法理由參照）。故上開未扣案物顯欠缺刑法上
    之重要性，爰不予諭知沒收。經核原判決認事用法並無違誤
    ，量刑亦屬妥適，應予維持，被告上訴意旨猶執前詞指摘原
    判決不當，其上訴為無理由，應予駁回。
四、被告經合法傳喚無正當理由不到庭，爰不待其等陳述逕行判
　　決。
據上論結，應依刑事訴訟法第368條、第371條，判決如主文。
本案經檢察官賴志盛提起公訴，檢察官陳佳琳到庭執行職務。
中　　華　　民　　國　　110 　年　　9 　　月　　1 　　日
            刑事第一庭　審判長法　官　江  德  千
                              法  官　高  增  泓
                              法  官　簡  源  希

以上正本證明與原本無異。
不得上訴。

                              書記官　吳  麗  琴   
　　　　　　　　　　　　　　　
中　　華　　民　　國　　110 　年　　9 　　月　　2 　　日
附錄論罪科刑法條:
刑法第305條
以加害生命、身體、自由、名譽、財產之事恐嚇他人，致生危害
於安全者，處2年以下有期徒刑、拘役或9千元以下罰金。
刑法第354條
毀棄、損壞前二條以外之他人之物或致令不堪用，足以生損害於
公眾或他人者，處2年以下有期徒刑、拘役或1萬5千元以下罰金
。